【裁判字號】    89,重訴,28
【裁判日期】    900227
【裁判案由】    侵權行為損害賠償
【裁判全文】
臺灣高等法院臺中分院民事判決  八十九年度重訴字第二八號
      原      告  榮洲貿易有限公司
      法定代理人  乙○○
      原      告  乙○○
      被      告  丙○○
                              .
      被      告  甲○○      .
                              .
右當事人間因請求侵權行為損害賠償事件，原告提起刑事訴訟附帶民事訴訟，經本院
刑事庭裁定移送前來（八十八年度附民字第二四八號），本院判決如左︰
    主  文
被告丙○○、甲○○應連帶給付原告榮洲貿易有限公司新臺幣伍佰萬元，及自民國八
十八年六月十八日起，至清償日止，按年息百分之五計算之利息。
被告丙○○、甲○○等應連帶給付原告乙○○新臺幣伍佰萬元，及自民國八十八年六
月十八日起，至清償日止，按年息百分之五計算之利息。
訴訟費用由被告等連帶負擔。
本判決第一項於原告榮洲貿易有限公司以新臺幣壹佰陸拾柒萬元為被告供擔保後，得
假執行。
本判決第二項於原告乙○○以新臺幣壹佰陸拾柒萬元為被告供擔保後，得假執行。
    事  實
甲、原告方面：
一、聲明：(一)如主文第一、二項所示。(二)並願供擔保聲請宣告假執行。
二、陳述：
    丙○○與甲○○（另案由臺灣南投地方法院檢察署通緝中）、吳志成（已於八十
    五年十月二十三日死亡）明知所謂「三芝育樂事業股份有限公司」（下稱三芝公
    司）已撤銷登記不存在，三芝公司亦無所謂「國會山莊別墅新建工程案」，竟共
    同基於犯意之聯絡，意圖為自己不法之所有，於八十四年八月間，由丙○○介紹
    甲○○、吳志成與榮洲貿易有限公司（下稱榮洲公司）代表人乙○○認識，並向
    乙○○佯稱：吳志成所經營之華亞環境科學工程股份有限公司（下稱華亞公司）
    於台北縣三芝鄉新庄村內，承攬興建三芝公司開發案及國會山莊五百戶別墅建造
    工程，擬將上開華亞公司所得標土木、別墅之興建及整地工程交由榮洲公司承包
    及願意與之偕同至臺灣臺中地方法院公證處簽訂「預約工程承包協議書」等語，
    以之為詐術，使原告榮洲公司及乙○○陷於錯誤，與之訂立契約，並交付附表所
    示之支票予被告等人，被告丙○○並領取如附表編號一所示支票票款，而分贓取
    得新台幣（下同）三百三十萬元，被告甲○○亦分贓取得三百三十萬元，有被告
    甲○○於八十五年二月十二日開立面額均為一百十萬元、八十五年四月三十日為
    到期日之本票三紙為憑，嗣屆期未償，經原告乙○○聲請臺灣臺中地方法院裁定
    淮許強制執行，嗣該院以八十五年票字第六○四四號裁定淮許在案。由上足認，
    被告二人與訴外人吳志成共同分霑該一千萬元，關於此節，為原審臺灣南投地方
    法院八十七年投易字第四四六號刑事判決所是認。是被告二人與訴外人吳志成應
    共負侵權行為之責，自應連帶賠償原告之損失。
三證據：提出台灣台中地方法院八十五年度票字第六０四四號裁定影本一份為證。
乙、被告方面：
    被告二人均未到庭或以書面為任何聲明或陳述。
丙、本院依職權調閱本院八十八年度上易字第九六二號刑事卷全卷。
    理  由
甲、程序方面：
    被告丙○○、甲○○均經本院合法通知，而未於言詞辯論期日到場，核無民事訴
    訟法第三百八十六條各款所列情形，爰依原告之聲請由其一造辯論判決。
乙、實體方面：
一、本件原告主張：被告丙○○與甲○○（刑事案件通緝中）、吳志成（已於八十五
    年十月二十三日死亡）明知三芝公司已撤銷登記不存在，三芝公司亦無所謂「國
    會山莊別墅新建工程案」，竟共同基於犯意之聯絡，意圖為自己不法之所有，於
    八十四年八月間，由丙○○介紹甲○○、吳志成與榮洲公司代表人乙○○認識，
    並向乙○○佯稱：吳志成所經營之華亞公司於台北縣三芝鄉新庄村內，承攬興建
    三芝公司開發案及國會山莊五百戶別墅建造工程，擬將上開華亞公司所得標土木
    、別墅之興建及整地工程交由榮洲公司承包及願意與之偕同至臺灣臺中地方法院
    公證處簽訂「預約工程承包協議書」等語，以之為詐術，使原告榮洲公司及乙○
    ○陷於錯誤，與之訂立契約，並交付附表所示之支票予被告等人，並予兌領完畢
    ，被告二人之詐欺行為並經刑事判決所是認，被告二人所為係共同侵權行為，應
    連帶賠償原告之損失等語。
二、按當事人對於他造主張之事實，於言詞辯論時不爭執者，視同自認，民事訴訟法
    第二百八十條第一項定有明文，又當事人對於他造主張之事實，已於相當時期受
    合法之通知，而於言詞辯論期日不到場，亦未提出準備書狀爭執者，準用第一項
    之規定，同法條第三項亦有明文，故本件被告丙○○部分依上開條文規定，即應
    視同自認，而依民事訴訟法第二百七十九條第一項之規定，原告無庸舉證，然被
    告甲○○部分，因係依公示送達之程序通知，即無民事訴訟法第二百八十條第三
    項之適用，先此敘明。經查原告所主張之事實，業據原告乙○○刑事案件於偵查
    、審理中指訴綦詳，核與參與其事之證人即原告之妻楊秀雲於刑事案件中所陳述
    相符（本院八十八年度上易字第九六二號刑事卷《以下稱本院刑事卷》第八十六
    至九十頁），而三芝公司確於七十九年十一月三日即已經台灣省政府建設廳撤銷
    公司登記，有台灣省政府八十七年十一月三日函附於台灣南投地方法院八十七年
    度易字第四四六號刑事卷（以下稱地院刑事卷）第五十三頁可稽，另有台灣台中
    地方法院八十四年公字第二五八五二號公證卷宗影本（見台灣南投地方法院檢察
    署八十六年度偵字第五四九四號卷《以下稱偵查卷》第二十五至三十四頁）可稽
    ，而附表編號一所示之支票票款為被告丙○○所領取，而八十四年九月二十四日
    將面額五百萬元之支票，換成附表編號三至五之支票係在被告丙○○女婿家協商
    等情，亦據被告丙○○於刑事偵查及本院刑事案件調查中坦承不諱，並有附表一
    之支票正反面影本附於刑事卷可證（見偵查卷第四、五頁及本院刑事卷第七十八
    頁正面、五十九頁），足見被告丙○○不僅事前參與公證契約之簽訂，事中又親
    自前往提款，並提供其女婿之住處作為協商之處所，況證人林錦堂於本院刑事案
    件調查中亦證稱：甲○○原先與被告丙○○來找伊投資，談了二次，當時被告中
    風，伊發現許某所說並不實在，就不談了，並提醒被告夫婦要注意等語在卷（見
    本院刑事卷第五十三頁正面），而被告丙○○於偵查中亦自承：「八十四年甲○
    ○介紹吳志成給我認識，說有工程要給我做，我因身體不好才轉介紹給乙○○，
    甲○○有拿一本計劃書及草圖給我看」等語在卷（見台灣南投地方法院檢察署八
    十六年度偵字第五二二號偵查卷《以下稱偵查二卷》第三十八頁背面、第三十九
    頁正面），顯見被告丙○○於轉介上開工程予乙○○前，對該工程應已有初步之
    認知。而三芝公司之營業項目為「（一）觀覽車、小火車、太空戰機、碰碰車、
    搖滾樂迷你車、雲霄飛車、射箭場、單軌電車、碰碰船、幅射椅、滑草場等各種
    遊樂設備及器材之經營；（二）有關育樂事業之經營及投資」，並無營建工程之
    項目，且三芝公司亦已於七十九年十一月三日經臺灣省政府建設廳撤銷登記，此
    有臺灣省政府建設廳八十七年十一月三日八七建三管字第四七八四三二號函各一
    紙在卷可憑（見地院刑事卷第五十三至六十一頁），三芝公司之營業項目並無營
    建工程，並已經撤銷登記，根本不可能有「國會山莊別墅新建工程案」，而證人
    林錦堂事先並曾提醒被告丙○○應注意以免受騙，是被告丙○○焉有不知上開工
    程案僅係詐騙之幌子之理，其竟為不實之介紹，被告丙○○並於地院刑事案件審
    理中自承伊有領取三百萬元，後來吳志成拿去，而兌現的七百萬元是公司（甲○
    ○及吳志成）拿去的等語（地院刑事卷第四十八頁背面），另附表編號二、三之
    支票由華亞公司吳志成兌領，編號五之支票由華亞公司吳志成背書轉讓後由薛鍾
    貞美兌領，編號四之支票由被告甲○○之妻林欣穎兌領，致原告受有損害，有台
    中市第三信用合作社八十六年二月二十七日函附於偵查二卷第三十一頁，台中縣
    烏日鄉農會八十六年二月二十八日函附於偵查二卷第三十五頁、台中市西區戶政
    事務所戶籍謄本附於偵查二卷第八十二頁，及支票五張正反面影本附於偵查卷第
    四、五頁可稽，顯見被告丙○○於轉介上開工程時，與甲○○、吳志成間有共同
    詐欺之犯意與行為，而構成民事上之共同侵權行為，被告丙○○之上開詐欺犯行
    ，並經刑事判決所認定，業經本院調閱本院八十八年度上易字第九六二號刑事卷
    全卷查明屬實，原告之上開主張，堪信為真實。
三、按數人共同不法侵害他人之權利者，連帶負損害賠償責任，民法第一百八十五條
    第一項定有明文。本件被告丙○○、甲○○既以共同詐欺之不法行為侵害原告之
    權利，自應對其詐欺行為所造成原告之損害負連帶賠償責任。從而，原告基於侵
    權行為之損害賠償請求權，請求被告等二人連帶賠償原告榮洲貿易有限公司五百
    萬元，連帶賠償原告乙○○五百萬元，及均自八十八年六月十八日（即起訴狀繕
    本最後送達被告之翌日）起，至清償日止，依法定利率計算之遲延利息部分，洵
    屬正當，應予准許。
四、假執行之宣告：
    原告陳明願供擔保，聲請宣告假執行，經核合於法律規定，酌定相當擔保金額宣
    告之。
結論：本件原告之訴有理由，依民事訴訟法第三百八十五條第一項前段、第八十五條
第二項、第三百九十條第二項，判決如主文。
中      華      民      國    九十      年      二      月    二十七    日
~B1民事第二庭審判長法  官  童有德
~B2                法  官  黃永泉
~B3                法  官  蔡秉宸
右為正本係照原本作成。
如對本判決上訴，須於收受判決送達後二十日內向本院提出上訴書狀，其未表明上訴
理由者，應於提出上訴後二十日內向本院提出上訴理由書（須按他造人數附具繕本）
，並繳納送達用雙掛號郵票拾份（每份參拾肆元）。
上訴時應提出委任律師或具有律師資格之人之委任狀；委任有律師資格者，另應附具
律師及格證書及釋明委任人與受任人有民事訴訟法第四百六十六條之一第一項但書或
第二項（詳附註）所定關係之釋明文書影本。
~B                書記官  蕭玉真
中      華      民      國    九十     年      三       月      一      日
附註：
民事訴訟法第四百六十六條之一（第一項、第二項）
對於第二審判決上訴，上訴人應委任律師為訴訟代理人。但上訴人或其法定代理人具
有律師資格者，不在此限。
上訴人之配偶、三親等內之血親、二親等內之姻親，或上訴人為法人、中央或地方機
關時，其所屬專任人員具有律師資格並經法院認為適當者，亦得為第三審訴訟代理人
。
                                                                        Ｈ


司法院資訊處製作；財團法人民間司法改革基金會備份。
